臺灣臺北地方法院刑事判決　　　　　　　100年度易字第349號
公　訴　人　臺灣臺北地方法院檢察署檢察官
被　　　告　林義發
上列被告因毒品危害防制條例案件，經檢察官提起公訴（100 年
度毒偵字第163 號），於本院準備程序中，被告就被訴事實為有
罪之陳述，經告以簡式審判之要旨，並聽取當事人意見後，本院
裁定進行簡式審判程序，判決如下：
    主  文
林義發施用第二級毒品，累犯，處有期徒刑陸月，如易科罰金，
以新臺幣壹仟元折算壹日。扣案內含甲基安非他命殘渣之吸食器
壹組，沒收銷燬之。
    事  實
一、林義發前於因施用第二級毒品案件，經依本院87年度毒聲字
    第1499號裁定送觀察、勒戒後，認無繼續施用毒品之傾向，
    經臺灣臺北地方法院檢察署檢察官於民國88年1 月13日以87
    年度偵字第18456 號為不起訴處分確定；復於90年間因施用
    第二級毒品案件，經依本院90年度毒聲字第2340號裁定送勒
    戒處所觀察、勒戒後，認有繼續施用毒品之傾向，再經本院
    以91年度毒聲字第283 號裁定令入戒治處所施以強制戒治後
    ，嗣因認無繼續戒治之必要，又經本院以91年度毒聲字第17
    08號裁定停止戒治，於91年9 月17日因停止處分出監，所餘
    戒治期間交付保護管束，於92年2 月1 日保護管束期滿未經
    撤銷而視為執行完畢，刑責部分則經本院以91年度簡字第52
    9 號判決判處有期徒刑4 月確定。又於92年8 月間再犯施用
    毒品案件，經本院於96年8 月27日以96年度簡字第2324號判
    決判處有期徒刑6 月，減為有期徒刑3 月確定；復於96年間
    三犯施用毒品罪，經本院於96年10月16日以96年度簡字第25
    79號判決判處有期徒刑6 月確定，上開兩罪，經本院以96年
    度聲字第2275號裁定定應執行刑為有期徒刑8 月確定，並於
    99年3 月12日易科罰金執行完畢。
二、仍不知悔改，復於99年12月1 日中午12時40分許，在臺北市
    ○○區○○路工地，以將安非他命、甲基安非他命置入玻璃
    球內燒烤吸食煙霧之方式，施用第二級毒品安非他命、甲基
    安非他命1 次，為警於99年12月1 日晚間7 時10分許，在臺
    北市大同區○○○路與民權西路口盤查，並扣得其所有供施
    用毒品之用之吸食器1 組，經採其尿液送檢驗，其尿液檢體
    呈安非他命、甲基安非他命陽性反應，始知上情。
三、案經臺北市政府警察局大同分局報告臺灣士林地方法院檢察
    署呈請臺灣高等法院檢察署檢察長核令移轉臺灣臺北地方法
    院檢察署檢察官偵查起訴。
    理  由
一、本件被告林義發所犯為毒品危害防制條例第10條第2 項之施
    用第二級毒品罪，非死刑、無期徒刑、最輕本刑為3 年以上
    有期徒刑之罪，或高等法院管轄第一審之案件，被告於本院
    準備程序進行中，就被訴事實為有罪之陳述，經本院認合於
    刑事訴訟法第273 條之1 第1 項之規定，裁定進行簡式審判
    程序，合先敘明。
二、訊據被告對上開事實，於警詢、偵訊、本院準備程序及簡式
    審判程序中均坦承不諱（見臺灣士林地方法院檢察署99年度
    毒偵字第2511號卷第10至14頁、第37至38頁、本院卷第27至
    31頁），且其為警查獲後採集之尿液（檢體編號：043555號
    ）送經台灣尖端先進生技醫藥股份有限公司以EIA 酵素免疫
    分析法、GC /MS氣相層析質譜儀法初步及確認檢驗後，呈安
    非他命、甲基安非他命陽性反應，有該公司99年12月10日濫
    用藥物檢驗報告、臺北市政府警察局偵辦毒品案件尿液檢體
    委驗單在卷可稽（見上開偵查卷第54至57頁），此外，復有
    臺北市政府警察局保安警察大隊第二中隊自願受搜索同意書
    、搜索扣押筆錄、扣押物品目錄表、扣押物品收據、採證照
    片2 張、保安大隊第二中隊查獲涉嫌毒品危害防制條例毒品
    初步鑑驗報告單及扣案之吸食器1 組在卷可憑（見上開偵查
    卷第21至28頁），足認被告前揭自白與事實相符，應堪採信
    ，本件事證明確，其施用第二級毒品之犯行洵堪認定。
三、施用第一、二級毒品為犯罪行為，毒品危害防制條例第10條
    定有處罰明文。故施用第一、二級毒品者，依前揭規定本應
    科以刑罰。惟基於刑事政策，對合於一定條件之施用者，則
    依同條例第20條、第23條之規定，施以觀察、勒戒及強制戒
    治之保安處分。毒品危害防制條例於92年7 月9 日修正公布
    ，自93年1 月9 日施行，其中第20條、第23條將施用毒品之
    刑事處遇程序，區分為「初犯」及「5 年內再犯」、「5 年
    後再犯」。依其立法理由之說明：「初犯」，經觀察、勒戒
    或強制戒治後，應為不起訴處分或不付審理之裁定；經觀察
    、勒戒或強制戒治執行完畢釋放後，「5 年內再犯」者，因
    其再犯率甚高，原實施之觀察、勒戒及強制戒治既已無法收
    其實效，爰依法追訴或裁定交付審理。至於經觀察、勒戒或
    強制戒治執行完畢釋放後，「5 年後再犯」者，前所實施之
    觀察、勒戒或強制戒治已足以遮斷其施用毒品之毒癮，為期
    自新及協助其斷除毒癮，仍適用「初犯」規定，先經觀察、
    勒戒或強制戒治之程序。從而依修正後之規定，僅限於「初
    犯」及「5 年後再犯」二種情形，始應先經觀察、勒戒或強
    制戒治程序。倘被告於5 年內已再犯，經依法追訴處罰，縱
    其第3 次（或第3 次以上）再度施用毒品之時間，在初犯經
    觀察、勒戒或強制戒治執行完畢釋放5 年以後，已不合於「
    5 年後再犯」之規定，且因已於「5 年內再犯」，顯見其再
    犯率甚高，原實施觀察、勒戒或強制戒治，已無法收其實效
    ，即應依該條例第10條處罰（最高法院95年度第7 次、 97
    年度第5 次刑事庭會議決議參照）。準此，茍被告其施用毒
    品之犯行，前經觀察、勒戒或強制戒治執行完畢後，5 年內
    曾因再施用毒品之行為，而經法院判處刑罰之處遇程序確定
    者，縱其係於觀察、勒戒或強制戒治執行完畢5 年後再為本
    案施用毒品，應認屬「再犯」之範疇，直接適用刑罰處遇之
    程序。準此，茍被告初犯施用毒品罪，又於5 年內第2 次再
    犯，經依毒品危害防制條例規定，追訴處罰同時施以強制戒
    治，雖於第2 次強制戒治期滿後5 年後，再犯施用毒品罪，
    仍應依毒品危害防制條例第10條處罰。經查，被告有如事實
    欄一所示曾送觀察、勒戒、強制戒治執行完畢及於強制戒治
    執行完畢釋放後5 年內再犯施用毒品罪而經法院判刑確定等
    情，有臺灣高等法院被告前案紀錄表、全國施用毒品案件紀
    錄表在卷可查，則其本案施用毒品之時間距離其初犯施用毒
    品罪而接受強制戒治執行完畢之日即92年2 月1 日，雖已逾
    5 年，惟其既曾於該次強制戒治執行完畢釋放後5 年內兩次
    再犯施用毒品犯行，且均經法院判刑確定，是其再犯本案施
    用第二級毒品罪，依上開說明，自非屬毒品危害防制條例第
    20條第3 項所定「5 年後再犯」之情形，仍應依法追訴處罰
    。
四、核被告所為，係犯毒品危害防制條例第10條第2 項之施用第
    二級毒品罪。其持有第二級毒品安非他命、甲基安非他命之
    低度行為，為施用第二級毒品之高度行為所吸收，不另論罪
    。又被告有前開事實欄一、所載之前案紀錄，並於99年3 月
    12日執行完畢等情，有臺灣高等法院被告前案紀錄表附卷可
    佐，是被告前受徒刑之執行完畢後，於5 年以內故意再犯本
    件有期徒刑以上之罪，為累犯，應依刑法第47條第1 項之規
    定，加重其刑。爰審酌被告前有多次施用毒品前科，並有施
    以觀察勒戒及強制戒治之紀錄，其素行非佳，有前述被告前
    案紀錄表在卷可稽，顯見其染有毒癮惡習甚深，惟念及被告
    施用毒品之犯行，本質上屬戕害自己身心健康之行為，尚未
    有嚴重破壞社會秩序或侵害他人權益之情形，且於本院審理
    時已供認犯行不諱，態度尚佳，且其現從事輕隔間之正當工
    作，有工作證件及薪資袋在卷可參（見本院卷第32頁），學
    歷為臺北商專肄業、經濟狀況小康等一切情狀，量處如主文
    所示之刑，並諭知易科罰金之折算標準，以資懲儆。扣案之
    吸食器1 組，為被告所有供其本次施用毒品所用，業據被告
    供承在卷（見本院卷第28頁），經警以保安大隊第二中隊依
    軍備局204 廠製造之煙毒品檢驗包試劑檢驗，呈甲基安非他
    命毒品反應，有保安大隊第二中隊查獲涉嫌毒品危害防制條
    例毒品初步鑑驗報告單及採證照片2 張在卷可憑（見臺灣士
    林地方法院檢察署99年度毒偵字第2511號卷第27至28頁），
    該吸食器內之甲基安非他命殘渣，顯難以完全剝離，應整體
    視為第二級毒品，並依毒品危害防制條例第18條第1 項前段
    之規定併宣告沒收銷燬之。
據上論斷，應依刑事訴訟法第273 條之1 第1 項、第284 條之1
、299 條第1 項前段，毒品危害防制條例第10條第2 項、第18條
第1 項前段，刑法第11條前段、第47條第1 項、第41條第1 項，
判決如主文。
本案經檢察官陳仕蘭到庭執行職務。
中    華    民    國   100    年    3     月    22    日
                  刑事第十九庭  法  官  林佑珊
上正本證明與原本無異。
如不服本判決應於收受送達後10日內向本院提出上訴書狀，並應
敘述具體理由；其未敘述上訴理由者，應於上訴期間屆滿後20日
內向本院補提理由書（均須按他造當事人之人數附繕本）「切勿
逕送上級法院」。
                                書記官  陳宏璋
中    華    民    國   100    年    3     月    22    日
附錄本案論罪科刑法條
毒品危害防制條例第10條
施用第一級毒品者，處 6 月以上 5 年以下有期徒刑。
施用第二級毒品者，處 3 年以下有期徒刑。